---
title: "Reporte-Segmentación RFM"
date:  "20/01/2022"
output: 
  pdf_document: 
    toc: yes
---

```{r setup, include=FALSE}
knitr::opts_chunk$set(message = FALSE, 
                      fig.align = "center", 
                      warning = FALSE, 
                      results = 'asis')
```

\newpage

# INSTRUCCIONES

En esta actividad tu habilidad para realizar un análisis RFM será evaluado, así como tu criterio para responder las preguntas y presentar un análisis formal.Ante todo deben cargar las librerias que necesitarán para trabajar: readr, dplyr y caret

```{r}
# La función {library} sirve para cargar los paquetes,
# los cuales debieron ser preiamente instalados con la función {install packages}.
# La instalación de paquetes se realiza solo la primera vez,
# pero se deben cargar los paquetes cada vez que se inicia el programa

library(readr)
library(dplyr)
library(caret)
```

```{r echo=FALSE}
library(pander)
```


# PASO 1

Importar el archivo csv llamado "dataset_Actividad1.csv" y realizar un análisis exploratorio de la información utilizando al menos 3 funciones. 

¿Qué puedes mencionar acerca del data set de trabajo? Expresa tus ideas en un mínimo de 5 líneas (1.5pts).

```{r eval=FALSE}
## Importar data
dataRFM <- read_csv("dataset_Actividad1.csv")
```

```{r echo=FALSE}
dataRFM <- read_csv("dataset_Actividad1.csv")
head <- head(dataRFM)
pandoc.table(head, caption = "Data de trabajo")
```

```{r eval=FALSE}
## Explorar data
View(dataRFM)
glimpse(dataRFM)
summary(dataRFM)
```

```{r echo=FALSE}
pandoc.table(dim(dataRFM), caption = "Filas y columnas")
pandoc.table(summary(dataRFM), caption = "Resumen de la data")
```

> Interpretación: El archivo está compuesto por cerca de 10000 registros (filas) y 6 variables (columnas). Estas variables brindan información acerca de: los identificadores de la empresa, consumidor y producto, fecha de la facturación (compras realizadas desde enero hasta diciembre del año 2021),unidades compradas y, finalmente, sobre el precio bruto. Adicionalmente, se puede indicar que las variables de cantidades compradas y ventas brutas presentan una alta variabilidad al contar con valores máximos y mínimos muy distantes entre sí, además que contienen datos atípicos (valores en negativo).

# PASO 2

Crea un nuevo data frame transformando la información original para calcular las métricas de Recency, Frenquency y Monetary Value sobre transacciones válidas y evaluando la necesidad de filtrar outliers. (1.5pts).


```{r}
# Hay valores negativos en las variables de precio bruto y unidades, # por lo que será necesario eliminar dichos registros.

# Eliminamos aquellos registros (filas) que no son útiles para nuestros análisis
dataRFM_clean <- dataRFM %>% 
  filter(QUANTITY_PIECES > 0 & GROSS_SALES > 0)
```

```{r eval=FALSE}
# Verificamos que ya no existan valores atípicos
summary(dataRFM_clean)
```


```{r echo=FALSE}
pandoc.table(summary(dataRFM_clean), caption = "Resumen de la data limpia")
```

```{r eval=FALSE}
## Normalmente la información está registrada a nivel de producto, es decir, una línea de información por cada producto de una fecha de compra
## Lo que implica que debemos entender cuántos valores únicos contienen las columnas y tener cuidado en cómo generamos la columna de Frequency

length(unique(dataRFM_clean$INVOICE_YEAR_MONTH)) #12 meses
length(unique(dataRFM_clean$CUSTOMER_CD_FSK))    #107 consumidores
length(unique(dataRFM_clean$PRODUCT_CD_FSK))     #2714 productos 
```

```{r}
##Establecemos formato de fecha
dataRFM_clean$INVOICE_YEAR_MONTH <- as.Date(dataRFM_clean$INVOICE_YEAR_MONTH, "%Y-%m-%d")

# Verificamos que se cambió formato de fecha (Date)
class(dataRFM_clean$INVOICE_YEAR_MONTH) 
```


# PASO 3

Desarrolla un nuevo análisis exploratorio y explica los principales highlights acerca de las métricas de RFM de todos los clientes en más de 5 líneas (2pts).

```{r}
# Aplicamos fórmulas de RFM 

# Cálculo de la fecha de análisis (1 día después de la última compra)
max(dataRFM$INVOICE_YEAR_MONTH) #última compra
fecha_analisis = as.Date("2021-12-02")
```

```{r}
## Cálculo del RFM 
## considerando Monetary como la suma de dinero gastado durante el periodo
Metricas_RFM <- dataRFM_clean %>% 
  group_by(CUSTOMER_CD_FSK) %>% 
  summarise(Recency=as.numeric(fecha_analisis-max(INVOICE_YEAR_MONTH)),
            Frequency=length(unique(INVOICE_YEAR_MONTH)), 
            Monetary_Value=sum(GROSS_SALES))  
```

```{r}
# Eliminamos el objeto creado puesto que vamos a considerar Monetary 
# como la suma de dinero gastado durante el periodo
remove(Metricas_RFM)
```


```{r}
## Cálculo del RFM 
## considerando Monetary como el promedio de dinero gastado durante el periodo

## Para calcular el ticket promedio, 
## debemos primero agrupar por consumidor y por fecha de compra,
## sumando todas las unidades vendidas y el gross sales

dataRFM_clean <- dataRFM_clean %>% 
  group_by(CUSTOMER_CD_FSK, INVOICE_YEAR_MONTH) %>%
  summarise(QUANTITY_PIECES = sum(QUANTITY_PIECES),
            GROSS_SALES     = sum(GROSS_SALES))

## para luego calcular correctamente el promedio de dinero gastado
Metricas_RFM <- dataRFM_clean %>% 
  group_by(CUSTOMER_CD_FSK) %>%
  summarise(Recency=as.numeric(fecha_analisis-max(INVOICE_YEAR_MONTH)),
            Frequency=length(unique(INVOICE_YEAR_MONTH)), 
            Monetary_Value= mean(GROSS_SALES)) 
```

```{r eval=FALSE}
# Realizamos un resumen de las métricas 
summary(Metricas_RFM)
```


```{r echo=FALSE}
pandoc.table(summary(Metricas_RFM), caption = "Resumen de las métricas")
```


> Interpretación: Los clientes evaluados presentan una media de 88 Recency, lo cual significa que en promedio no han realizado compras desde hace casi 3 meses. Además, la frecuencia de compras por cliente durante el año 2021 ha sido  relativamente baja, alcanzado una media de 6 productos comprados. Finalmente, se puede indicar que el valor monetario promedio ha sido medianamente alto con un valor de 10867 euros. 
> Adicionalmente, se puede señalar que son productos con poca rotación, pero con bastante inversión en promedio de compra. Considerando que el valor mínimo de compra es 77 euros y el máximo es 113615 aproximadamente, lo más recomendable es incentivar el valor promedio de compra de los clientes 





# PASO 4

Aplique el algoritmo de k-means para definir una segmentación basada en RFM. Use 5 clusters para realizar una segmentación tradicional (1.5pts).


```{r}
#Definimos el seed para asegurarnos de poder replicar el resultado
set.seed(1234) 

# Le indicamoos al algoritmo que queremos obtener 5 clusters
# utilizando solo las columnas de datos que contienen las métricas de RFM
RFM_Segmentation <- kmeans(scale(Metricas_RFM[,2:4]), 5, nstart = 1) 

#Incorporamos el resultado al dataset
Metricas_RFM$Cluster <- as.factor(RFM_Segmentation$cluster)

#Analizamos la distribución de los consumidores
table(Metricas_RFM$Cluster)
```

```{r echo=FALSE}
pandoc.table(table(Metricas_RFM$Cluster), caption = "Distribución de los consumidores")
```


# PASO 5

Analice el resultado de la segmentación y las medias de las métricas para asignar el label correcto a cada cluster: identifica a los Champions, Loyals, Promising, At risk y Churn.

¿Por qué consideras que los Champions están incluidos en el cluster que has seleccionado como Champions? (3.5pts).

```{r eval=FALSE}
## Primero necesitamos entender qué tipo de consumidores se han agrupado bajo cada cluster

Metricas_RFM %>% 
  select(2:5) %>%
  group_by(Cluster) %>%
  summarise_all(mean)
```

```{r echo=FALSE}
m1 <- Metricas_RFM %>% 
  select(2:5) %>%
  group_by(Cluster) %>%
  summarise_all(mean)

pandoc.table(m1, caption = "Tipo de consumidores según cluster")
```

```{r}
## Asignamos un nombre relevante para los equipos de marketing (PRESTAR ATENCIÓN)
Metricas_RFM <- Metricas_RFM %>% 
  mutate(Segmento = case_when(Cluster == 5 ~ "inactivo",
                              Cluster == 4 ~ "en riesgo",
                              Cluster == 2 ~ "potenciales",
                              Cluster == 1 ~ "leales",
                              Cluster == 3 ~ "champions",
                              TRUE ~ "NA"))
```


```{r eval=FALSE}
## Generamos un nuevo análisis de mas medias de cada métrica de RFM
## pero sobre la columna de etiqueta del cluster (segmento)
Metricas_RFM %>% 
  select(2,3,4,6) %>%
  group_by(Segmento) %>%
  summarise_all(mean)
```


```{r echo=FALSE}
m2 <- Metricas_RFM %>% 
  select(2,3,4,6) %>%
  group_by(Segmento) %>%
  summarise_all(mean)

pandoc.table(m2, caption = "Tipo de consumidores según segmento")
```


> Interpretación: Los clientes pertenecientes al cluster "3" presentan un bajo valor en **Recency** lo cual significa que realizaron recientemente una compra; además presentan un alto valor de **Frecuency** lo cual indica que  realizaron varias compras durante el periodo de análisis (año 2021). Por ello, según el esquema Recency-Frecuency se ubicarían dentro de la categoría **"Champions"**. Además, el valor promedio de compra de estos consumidores es bastante alto con un valor 11406 euros aproximademente. Por lo que se identifica a este segmento como uno de los más rentables.

